臺灣高等法院臺中分院刑事裁定　　　　 100年度抗字第1040號
抗　告　人
即受 刑 人　陳德倫
上列抗告人因聲明異議案件，不服臺灣南投地方法院中華民國
100年11月8日裁定（100年度聲字第244號）提起抗告，本院裁定
如下：
    主  文
原裁定撤銷，發回臺灣南投地方法院。
    理  由
一、按對於審判長、受命法官、受託法官或檢察官所為關於羈押
    、具保、責付、限制住居、搜索、扣押或扣押物發還、因鑑
    定將被告送入醫院或其他處所之處分不服者，受處分人得聲
    請所屬法院撤銷或變更之，刑事訴訟法第416條第1項第1款
    定有明文。次按刑事訴訟法第484條之聲明異議，以受刑人
    或其法定代理人或配偶，對於檢察官執行之指揮認為不當者
    ，方得為之，此與受處分人對於審判長、受命法官、受託法
    官或檢察官關於沒入保證金或扣押物發還之處分，得依同法
    第416條第1項第1款聲請其所屬法院撤銷或變更之程序不同
    ，同法第418條第1項前段復明定對於法院此項裁定，不得抗
    告（最高法院71年台抗字第404號判例、81年度台抗字第468
    號判決參照）。又其得為撤銷或變更之聲請而誤為抗告者，
    視為已有聲請，刑事訴訟法第418條第2項後段定有明文。
二、本件原裁定意旨略以：抗告人即聲請人陳德倫前因違反肅清
    煙毒條例案件，於偵查中經檢察官依修正前刑事訴訟法規定
    於民國84年7月23日諭令羈押，起訴後原審法院以84年度訴
    字第514號案件受理，並於同年9月5日訊問聲請人後接押，
    嗣具保人於該案審理中為聲請人聲請具保停止羈押，由原審
    法院准許以20萬元具保，並限制聲請人住居在南投縣埔里鎮
    ○○路967號，聲請人於具保人依旨繳納保證金後釋放。嗣
    聲請人經原審法院於84年12月11日以84年度訴字第514號判
    處有期徒刑3年3月確定，並送臺灣南投地方法院檢察署檢察
    官以85年度執字第702號執行，復經該署執行檢察官於85年8
    月14日通知具保人協同聲請人於85年8月22日前到案執行，
    逾期即依法沒入上開保證金，惟具保人並未帶同聲請人到案
    執行，後因聲請人逃匿，執行檢察官對其拘提仍未獲，具保
    人所繳納之前開保證金，乃經該署檢察官依修正前刑事訴訟
    法第118條、第121條規定於85年10月29日以沒入處分命令予
    以沒入後，對聲請人發布通緝，嗣並以該署85年11月29日投
    檢振執廉字第17972號函函知原審法院會計室應將具保人繳
    納之20萬元保證金予以沒入繳庫。嗣至86年4月7日，聲請人
    經警緝獲後，始由該署檢察官以86年度執緝字第76號案件發
    監執行等情，業經調取上述偵查卷、原審法院卷及執行卷等
    並核閱無誤。是以，聲請人於87年4月30日，將戶籍地址自
    南投縣魚池鄉○○街574號改為臺北縣雙溪鄉三貂村尪子崙
    坑2號等情，既係在檢察官沒收保證金之後，則檢察官依聲
    請人及具保人當時所留之地址及戶籍資料予以通知，難認有
    何違法、不當之處。另聲請人稱當時檢察官係查詢南投縣魚
    池鄉○○街78號，故聲請人及具保人未收到相關通知。惟檢
    察官當時查詢之地址雖有誤，然查詢之姓名及身分證統一編
    號仍為聲請人無誤，且南投縣魚池鄉戶政事務所亦回覆，聲
    請人當時之戶籍仍為南投縣魚池鄉○○街574號，檢察官依
    此地址為送達等情，此有該署85年7月24日投檢振執廉字第
    10958號查詢表、南投縣魚池鄉戶政事務所85年7月27日魚戶
    字第10958號答覆表暨所附之全戶戶籍謄本、送達證書等在
    卷足參，是難認依該住址送達有何不當。末查，聲請人雖稱
    具保人已搬離南投縣埔里鎮○○路967號之住址，故未收到
    通知，然具保人搬離該地而未向法院或檢察官陳明，則檢察
    官依具保人原陳明之地址而通知，並無違誤。至聲請人提出
    之其他事由，與檢察官執行之指揮所需考量因素無涉，難認
    檢察官執行之指揮有何不當之處，爰依刑事訴訟法第220條
    、第486條規定，裁定駁回之，固非無見。
三、惟查：保證金原為聲請具保而設，故檢察官核定沒入保證金
    時，應認為包括具保處分之範圍，如有不服，應依刑事訴訟
    法第416條程序辦理（司法院19年院字第219號解釋參照）。
    本件臺灣南投地方法院檢察署檢察官85年10月25日之沒入處
    分命令，係屬具保處分之執行，抗告人即受刑人陳德倫不服
    該處分，具狀聲明異議，請求將原處分撤銷，發還保證金等
    語（見原審卷第3至6頁），係對於檢察官關於具保所為處分
    ，具狀表示不服而請求撤銷，核屬刑事訴訟法第416條第1項
    第1款準抗告範疇，揆諸首揭說明，要非屬聲明執行異議之
    範疇，自應依刑事訴訟法第416條之規定辦理，原裁定未注
    意及此，依同法第484條規定處理，自有違誤。抗告人抗告
    意旨雖未指摘及此，但原裁定既有上開可議，自應由本院予
    以撤銷，並發回原法院另為適法妥當之處理，以昭慎重。
四、據上論斷，應依刑事訴訟法第413條前段，裁定如主文。
中    華    民    國   100    年    12    月    26    日
            刑事第二庭  審判長法  官  邱  顯  祥
                              法  官  張  國  忠
                              法  官  王  鏗  普
以上正本證明與原本無異。
不得再抗告。
                              書記官  詹  雅  婷
中    華    民    國   100    年    12    月    26    日